臺灣屏東地方法院刑事判決　　　　　　　100年度訴字第756號
公　訴　人　臺灣屏東地方法院檢察署檢察官
被　　　告　蔡有龍
上列被告因違反毒品危害防制條例案件，經檢察官提起公訴（10
0 年度毒偵字第284 、367 號），嗣被告就被訴事實為有罪之陳
述，經本院告知簡式審判程序之旨，並聽取當事人之意見後，由
本院合議庭裁定改由受命法官獨任進行簡式審判程序，判決如下
：
    主  文
蔡有龍犯如附表所示之罪，均累犯，各處如附表所示之主刑及從
刑。應執行有期徒刑貳年陸月，扣案玻璃球吸食器貳組、酒精燈
壹個、夾鏈袋壹包均沒收之。
    事  實
一、蔡有龍前於民國95年間，因施用毒品案件，經本院以95年度
    毒聲字第204 號裁定送觀察、勒戒，因認有繼續施用毒品之
    傾向，經本院以95年度毒聲字第290 號裁定令入戒治處所施
    以強制戒治，於96年6 月1 日停止執行出戒治所，並經臺灣
    屏東地方法院檢察署檢察官於96年6 月14日以96年度戒毒偵
    字第26號為不起訴處分確定。復於前揭觀察、勒戒、強制戒
    治執行完畢後5 年內之97年間，因施用毒品案件，經臺灣板
    橋地方法院以97年度訴字第1356號判決有期徒刑7 月、3 月
    ，應執行有期徒刑8 月確定。另於88年間，因毒品案件，經
    國防部軍事法院判決有期徒刑7 年確定，於92年6 月16日縮
    短刑期假釋付保護管束出監，並於95年2 月4 日保護管束期
    滿未經撤銷視為執行完畢。詎蔡有龍猶不思戒除毒癮惡習，
    明知海洛因與甲基安非他命分別係毒品危害防制條例第2 條
    第2 項第1 款及第2 款所定之第一級毒品與第二級毒品，不
    得非法持有與施用，竟於前揭有期徒刑執行完畢後5 年內，
    分別為下列犯行：
    (一)、於99年11月27日凌晨2 時許，在屏東縣萬丹鄉某處，先
        基於施用第一級毒品海洛因之犯意，以將海洛因置於香
        菸內吸食之方式，施用海洛因1 次；同日稍後復基於施
        用第二級毒品甲基安非他命之犯意，以將甲基安非他命
        置於玻璃球內燒烤後吸食煙霧之方式，施用甲基安非他
        命1 次。嗣於同日凌晨3 時35分許，在位於屏東縣東港
        鎮之輔英醫院前為警臨檢盤查，復經得其同意於同日凌
        晨4 時5 分許採尿送驗，結果呈海洛因進入人體代謝後
        之嗎啡、可待因及甲基安非他命進入人體代謝後之安非
        他命、甲基安非他命均陽性反應，始悉上情。
    (二)、於100 年1 月27日晚上10時許，在其位於屏東縣萬丹鄉
        ○○路556 號1 樓之住處內，先基於施用第一級毒品海
        洛因之犯意，以將海洛因置於香菸內吸食之方式，施用
        第一級毒品海洛因1 次；同日稍後復基於施用第二級毒
        品甲基安非他命之犯意，以將甲基安非他命置於玻璃球
        內燒烤吸食煙霧之方式，施用甲基安非他命1 次。嗣於
        同日晚上11時30分許，在屏東縣萬丹鄉○○路556 號前
        為警臨檢查獲，並當場扣得玻璃球吸食器2 組、酒精燈
        1 個、夾鏈袋1 包，復徵得其同意後於翌日（即100 年
        1 月28日）凌晨2 時30分許採尿送驗，結果確呈海洛因
        進入人體代謝後之嗎啡及甲基安非他命進入人體代謝後
        之安非他命、甲基安非他命均陽性反應，而悉上情。
二、案經屏東縣政府警察局東港分局、南部地區巡防局第陸三岸
    巡大隊報告臺灣屏東地方法院檢察署檢察官偵查起訴。
    理  由
一、按除被告所犯為死刑、無期徒刑、最輕本刑為3 年以上有期
    徒刑之罪或高等法院管轄第一審案件者外，於第一次審判期
    日前之準備程序進行中，被告先就被訴事實為有罪之陳述時
    ，審判長得告知被告簡式審判程序之旨，並聽取當事人、代
    理人、辯護人及輔佐人之意見後，裁定進行簡式審判程序，
    刑事訴訟法第273 條之1 第1 項定有明文。經核本件被告蔡
    有龍所犯係死刑、無期徒刑、最輕本刑為3 年以上有期徒刑
    以外之罪，其於準備程序中就被訴事實為有罪之陳述，經法
    官告知簡式審判程序之旨，並聽取公訴人、被告之意見後，
    本院爰依首揭規定，合議裁定由受命法官獨任進行簡式審判
    程序。是本案之證據調查，依同法第273 條之2 規定，不受
    同法第159 條第1 項、第161 條之2 、第161 條之3 、第16
    3 條之1 ，及第164 條至170 條所規定證據能力認定及調查
    方式之限制，合先敘明。
二、上開犯罪事實，業據被告於警詢、偵查及本院準備程序、審
    理中均坦承不諱，且被告於99年11月27日為警查獲後，經採
    尿送驗結果，確呈海洛因進入人體代謝分解後之嗎啡、可待
    因及甲基安非他命進入人體代謝後之安非他命、甲基安非他
    命均陽性反應乙節，有台灣檢驗科技股份有限公司濫用藥物
    實驗室─高雄於99年12月15日所出具之報告編號KH/2010/B0
    000000號濫用藥物檢驗報告（見東警分偵字第1000001965號
    卷第14頁）、被告99年11月27日採尿同意書、屏東縣警察局
    東港分局偵辦毒品條例案尿液受檢人真實姓名對照表（見東
    警分偵字第1000001965號號卷第9 至10頁）及採證照片2 張
    （見東警分偵字第1000001965號號卷第13頁）等在卷可稽。
    又被告於100 年1 月27日為警查獲後，經採尿送驗結果，確
    呈海洛因進入人體代謝分解後之嗎啡、可待因及甲基安非他
    命進入人體代謝後之安非他命、甲基安非他命均陽性反應乙
    節，亦有高雄醫學大學附設中和紀念醫院100 年2 月22日報
    告編號00000-00號濫用藥物尿液檢驗報告（見100 年度毒偵
    字第284 號卷第20頁）在卷可查，復有勘察採證同意書、海
    岸巡防署第六岸巡大隊三尿液採驗編號真實姓名對照表（見
    南六三字第1000030358號卷第18至19頁）及查獲照片2 張（
    見南六三字第1000030358號卷第23頁）等附卷可參，並有卷
    附被告自願受搜索同意書（見南六三字第1000030358號卷第
    14頁）、南部地區巡防局岸巡第六三大隊搜索扣押筆錄、扣
    押物品目錄表及扣押物品收據各1 份（見南六三字第100003
    0358號卷第9 至13頁）及蒐證照片4 張（見南六三字第1000
    030358號卷第24至25頁）足資參照，堪認被告上開任意性自
    白，均確與事實相符。是本件事證明確，被告犯行均洵堪認
    定，應予依法論科。
三、依92年7 月9 日修正公布、93年1 月9 日施行之毒品危害防
    制條例第20條、第23條第2 項規定：犯該條例第10條之罪者
    ，檢察官應聲請法院裁定，令被告入勒戒處所觀察、勒戒，
    其期間不得逾2 月；觀察、勒戒後，依據勒戒處所之陳報，
    認受觀察、勒戒人有繼續施用毒品傾向者，檢察官應聲請法
    院裁定令入戒治處所強制戒治，其期間為6 個月以上，至無
    繼續強制戒治之必要為止，但最長不得逾1 年；依前項規定
    為觀察、勒戒或強制戒治執行完畢釋放後，5 年後再犯同條
    例第10條之罪者，適用前開觀察、勒戒或強制戒治之規定；
    觀察、勒戒或強制戒治執行完畢釋放後，5 年內再犯同條例
    第10條之罪者，檢察官應依法追訴。是上開規定已將施用毒
    品者之刑事處遇程序，區分為「初犯」、「5 年內再犯」及
    「5 年後再犯」，依其立法理由，認「初犯」經觀察、勒戒
    或強制戒治後，應為不起訴處分；經觀察、勒戒或強制戒治
    執行完畢釋放後，「5 年內再犯」者，因其再犯率甚高，原
    實施之觀察、勒戒及強制戒治既已無法收其實效，爰依法追
    訴；至經觀察、勒戒或強制戒治執行完畢釋放後，「5 年後
    再犯」者，前所實施之觀察、勒戒或強制戒治已足以遮斷其
    施用毒品之毒癮，為期自新及協助其斷除毒癮，仍適用與「
    初犯」相同之規定，先經觀察、勒戒或強制戒治之程序。故
    依修正後之規定，僅限於「初犯」及「5 年後再犯」2 種情
    形，始應先經觀察、勒戒或強制戒治程序；倘被告於5 年內
    已再犯，經依法追訴處罰，縱其第3 次（或第3 次以上）再
    度施用毒品之時間，在初犯經觀察、勒戒或強制戒治執行完
    畢釋放5 年以後，仍不合於「5 年後再犯」之規定，且因已
    曾於「5 年內再犯」，顯見其再犯率甚高，原實施觀察、勒
    戒或強制戒治，已無法收其實效，即應依該條例第10條處罰
    （最高法院95年5 月9 日95年度第7 次刑事庭會議決議意旨
    參照）。查本件被告前曾受如事實欄所述之觀察、勒戒處分
    ，因認有繼續施用毒品之傾向，經本院以95年度毒聲字第29
    0 號裁定令入戒治處所施以強制戒治，於96年6 月1 日停止
    執行出戒治所，並經臺灣屏東地方法院檢察署檢察官於96年
    6 月14日以96年度戒毒偵字第26號為不起訴處分確定；復於
    前揭觀察、勒戒、強制戒治執行完畢後5 年內之97年間，因
    施用毒品案件，經臺灣板橋地方法院以97年度訴字第1356號
    判決有期徒刑7 月、3 月，應執行有期徒刑8 月確定等情，
    均有臺灣高等法院被告前案紀錄表在卷可稽，足見被告於初
    犯經觀察、勒戒執行完畢後5 年內，已更犯施用毒品案件，
    並經起訴判刑，復於本件案發時點再犯施用毒品罪，即非屬
    毒品危害防制條例第20條第3 項所規定之「5 年後再犯」之
    情形，揆諸上開最高法院決議要旨，已無再經觀察、勒戒或
    強制戒治之必要，應由本院依法論罪科刑。
四、按海洛因、甲基安非他命依其成癮性、濫用性及對社會危害
    性之程度，業經分別列為毒品危害防制條例第2 條第2 項第
    1 款所規定之第一級毒品及同條項第2 款所規定之第二級毒
    品，禁止非法持有及施用；是核被告事實欄一、(一)及一、(二)
    所為，分別均係犯毒品危害防制條例第10條第1 項之施用第
    一級毒品罪，及同條第2 項之施用第二級毒品罪。被告施用
    前持有海洛因或甲基安非他命之低度行為，均為施用之高度
    行為所吸收，均不另論罪。被告所犯上開4 罪間，犯意有別
    ，行為殊異，應予分論併罰。再被告曾受如事實欄所載之刑
    執行完畢，有臺灣高等法院被告前案紀錄表附卷可稽，其於
    有期徒刑執行完畢後5 年內，故意再犯本件有期徒刑以上之
    4 罪，均為累犯，均應依刑法第47條第1 項規定加重其刑。
    茲審酌被告前因施用毒品經觀察、勒戒、強制戒治處遇及刑
    之執行後，猶未能深切體認毒品危害己身之鉅，及早謀求脫
    離毒害之道，反伺機再犯，顯見其戒除毒癮之意志不堅，迄
    未能記取教訓，殊為不該，復參酌其所犯施用毒品行為係戕
    害自己身心健康，尚未嚴重破壞社會秩序、侵害他人權益，
    且其犯罪後坦承上開犯行，確有悔意，暨其學歷為國小畢業
    ，原以鐵工為業，家中尚有母親與妻子之家庭狀況（業據被
    告供陳在卷，見本院卷第66頁）等一切情狀，分別量處如主
    文所示之刑及定其應執行之刑。另扣案之玻璃球吸食器2組
    、酒精燈1 個、夾鏈袋1 包，均為被告所有並供其於100 年
    1 月27日晚上10時許施用甲基安非他命犯罪之用，業據被告
    供明在卷（見100 年度毒偵字第284 號卷第16頁），均應依
    刑法第38條第1 項第2 款規定於該罪刑項下宣告沒收。
據上論斷，應依刑事訴訟法第273 條之1 第1 項、第299 條第1
項前段，毒品危害防制條例第10條第1 項、第2 項，刑法第11條
前段、第47條第1 項、第51條第5 款、第38條第1 項第2 款，判
決如主文。
本案經檢察官鍾佩真到庭執行職務。
中    華    民    國   100    年    8     月    23    日
                  刑事第一庭    法  官  薛侑倫
以上正本證明與原本無異。
如不服本判決應於收受判決後10日內向本院提出上訴書狀，並應
敘述具體理由；其未敘述上訴理由者，應於上訴期間屆滿後20日
內向本院補提理由書（均須按他造當事人之人數附繕本）「切勿
逕送上級法院」。
中    華    民    國   100    年    8     月    23    日
                                書記官  邱郁芸
附錄本件論罪科刑法條：
毒品危害防制條例第10條
施用第一級毒品者，處 6 月以上 5 年以下有期徒刑。
施用第二級毒品者，處 3 年以下有期徒刑。
附表：被告蔡有龍之罪刑
┌──┬────┬──────────────────┐
│編號│犯罪事實│      主                      文    │
├──┼────┼──────────────────┤
│一  │如事實欄│蔡有龍施用第一級毒品，累犯，處有期徒│
│    │一、(一)所│刑壹年；又施用第二級毒品，累犯，處有│
│    │載      │期徒刑陸月。                        │
├──┼────┼──────────────────┤
│二  │如事實欄│蔡有龍施用第一級毒品，累犯，處有期徒│
│    │一、(二)所│刑壹年；又施用第二級毒品，累犯，處有│
│    │載      │期徒刑陸月，扣案玻璃球吸食器貳組、酒│
│    │        │精燈壹個、夾鏈袋壹包均沒收之。      │
└──┴────┴──────────────────┘